臺灣花蓮地方法院民事判決　　　　　　　 96年度訴字第189號
原　　　告　甲○○
訴訟代理人　余道明律師
被　　　告　丙○○
　　　　　　　　　　　　號
上列當事人間債務人異議之訴事件，本院於96年9月18日言詞辯
論終結，判決如下：
    主  文
原告之訴駁回。
訴訟費用由原告負擔。
    事實及理由
一、原告起訴主張被告係以鈞院85年度花簡字第124號民事判決
    ，原告積欠被告新台幣（下同）70萬元之票款，作為鈞院96
    年度執字第3968號強制執行事件之執行名義，惟該執行名義
    之請求權時效為5年，自判決確定後迄今，已罹5年之時效期
    間，故該債權已因時效完成而消滅，爰依強制執行法第14條
    之規定提起本訴，並聲明鈞院96年度執字第3968號強制執行
    事件程序應予撤銷。被告則以在前開判決後曾在同年6、7月
    間找原告，原告有承認債務，並說沒有財產，後來在86年春
    節再委託朋友去向原告催討，原告說有錢就會給伊，88年春
    節時朋友陪同伊再去找原告催討，原告仍說沒錢，並說不用
    每年去找他，他有錢就會主動跟伊聯絡，後來就沒有再去找
    原告，都用電話。96年4月底左右，原告有透過其親戚乙○
    ○打電話給伊說要跟伊解決債務問題，叫伊約定時間，但後
    來就沒有再聯絡等語置辯，並聲明原告之訴駁回。
二、兩造不爭執之事實：
  (一)被告所持本院85年5月20日判決之85年度花簡字第124號民事
    判決宣示判決筆錄已於85年間確定，上開執行名義為真正。
  (二)被告持上開執行名義96年3月27日向本院聲請強制執行，經
    本院以96年執字第3968號清償票款強制執行事件就原告所有
    之不動產為查封。
三、本件兩造爭執之重點，在於被告對於原告之系爭票款債權於
    5 年之時效完成後，原告有無以契約承認該債務？經查：
  (一)按時效中斷者，自中斷之事由終止時，重行起算。因起訴而
    中斷之時效，自受確定判決，或因其他方法訴訟終結時，重
    行起算。經確定判決或其他與確定判決有同一效力之執行名
    義所確定之請求權，其原有消滅時效期間不滿5年者，因中
    斷而重行起算之時效期間為5年，民法第137條定有明文。又
    票據上之權利，於支票發票人自發票日起算，1年間不行使
    ，因時效而消滅，票據法第22條第1項亦有明文規定。本件
    被告據以實施強制執行之系爭執行名義，為被告於上開事件
    中起訴主張其持有原告簽發、面額70萬元之支票遭拒付，故
    依票據法行使票款請求權，嗣經本院於85年5月20日判決，
    並於同年7月2日確定，依民法第137條之規定，其時效自判
    決確定時起重行起算5年，故系爭執行名義至90年7月1日已
    因時效屆滿而消滅。
  (二)次按請求權已經時效消滅，債務人仍以契約承認該債務者，
    則因其明知時效完成之事實而仍為承認行為，自屬拋棄時效
    利益之默示意思表示，且時效完成之利益，一經拋棄，即恢
    復時效完成前狀態，債務人顯不得再以時效業經完成拒絕給
    付，最高法院50年台上字第2868號著有判例可參。查證人乙
    ○○到庭證稱：「（於95年5月16日有無打電話給被告？何
    原因打電話？）有。因原告的房子被查封，他不知道是什麼
    事情，就拿資料給我看，原告只有小學畢業，不知道什麼事
    情，我就說我去瞭解一下，就打電話給被告，我有聯絡上被
    告，本來說隔天要見面，被告說他要去玉里，沒有見面，後
    來就沒有在聯絡，後於7月份被告才再打電話給我，才聯絡
    上。」、「（5月16日打電話給被告，講些什麼事情？）都
    沒有講到什麼事情，只說要談原告的事情要見面。」、「當
    時（指5月16日）沒有講到債務問題，只有講到原告房子被
    查封而已，通話內容沒有談到金額，打折部分是後來7月份
    被告主動跟我聯絡，講要處理債務問題。」、「（當時與被
    告說你是什麼人，要瞭解事情，被告如何說？）我本來用意
    要邀被告隔天出來談，我問被告房子為何被查封，我猜一定
    是債務問題。」等語明確（本院卷第47-48頁），足見證人
    乙○○確有接受原告委任處理債務問題，被告亦有與證人乙
    ○○洽談兩造間之債務問題，兩造間顯有以承認系爭債務之
    合意存在。證人乙○○雖另證稱未接受原告委託處理其與被
    告間之債務問題，惟與前述證述內容相矛盾，並不足取。
  (三)再按執行名義成立後，如有消滅或妨礙債權人請求之事由發
    生，債務人得於強制執行程序終結前，向執行法院對債權人
    提起異議之訴，強制執行法第14條第1項前段定有明文，換
    言之，若執行名義所載之債務仍舊存在，債務人異議之訴即
    無理由。茲原告於系爭執行名義時效完成後，仍委託證人乙
    ○○處理其與被告間之債務問題，被告並與乙○○洽談系爭
    債務之解決方式，可見原告有以契約承認系爭債務之合意，
    自屬拋棄時效利益之默示意思表示，揆諸前揭判例說明，已
    不得再主張時效利益。從而，原告既無消滅執行名義之事由
    ，所訴並無理由，應予駁回。
四、據上論結：原告之訴為無理由，依民事訴訟法第78條，判決
    如主文。
中　　華　　民　　國　　96　　年　　9　　月　　28　　日
  　　　　　　　  臺灣花蓮地方法院民事庭
                      法      官  湯文章
上列為正本係照原本作成。
如不服本判決，應於送達後20日內，向本院提出上訴狀並表明上
訴理由，如於本判決宣示後送達前提起上訴者，應於判決送達後
20日內補提上訴理由書(須附繕本)。
中　　華　　民　　國　　96　　年　　9　　月　　28　　日
　　　　　　　　　　  法院書記官　黃倪濱
